【裁判字號】    97,易,714
【裁判日期】    970605
【裁判案由】    竊盜等
【裁判全文】
臺灣板橋地方法院刑事判決               97年度易字第714號
公  訴  人  臺灣板橋地方法院檢察署檢察官
被      告  戊○○
                    （現於臺灣桃園女子監獄附設戒治所）
            甲○○
                    （現於臺灣新店戒治所）
上列被告因竊盜等案件，經檢察官提起公訴（96年度偵字第1707
9 、20385 、21880 號）及移送併案審理（97年度偵字第9643號
），本院判決如下：
    主  文
戊○○犯行使變造特種文書罪，處有期徒刑月，如易科罰金，
以新台幣壹仟元折算壹日。變造之己○○普通重型機車駕駛執照
黏貼之戊○○相片壹張沒收。
戊○○被訴竊盜部分無罪。
甲○○部分免訴。
    事  實
一、戊○○於民國95年間，在其臺北縣三重市○○街284 號3 樓
    居住處所，拾得訪客己○○遺失之普通重型機車駕駛執照1
    張，據為己有後（侵占遺失物部分未據起訴），於95年底某
    日，在上址基於變造特種文書之犯意，將其本人相片1 張換
    貼在上開己○○駕駛執照上，變造該特種文書並持有之。迨
    96年7 月22日中午12時許，警員因他案持搜索票在上址執行
    搜索，在場之戊○○為逃避查緝，竟持上開變造之己○○駕
    駛執照供警查驗身分，足以生損害於己○○與監理機關對於
    監理業務管理之正確性，及警察機關辦案之正確性，旋為警
    識破並查扣該變造之駕駛執照。
二、案經臺北縣政府警察局三重分局報告臺灣板橋地方法院檢察
    署檢察官偵查起訴。
    理  由
壹、被告戊○○部分：
一、本判決後述所採各項證據等，檢察官及被告於本院準備程序
    及審判期日中，迄至言詞辯論終結前，均未就各該證據主張
    有不得為證據之情形，應認其等已同意該上開證據資料均得
    作為本案證據，而經本院審酌後，認該等證據並無違法取證
    等項瑕疵之存在，且證據力亦未明顯偏低，以資為證據並無
    不當，復經本院於審判期日依法調查在卷，故得採為判斷之
    依據，合先敘明。
二、行使變造特種文書部分：
  （一）訊之被告戊○○坦承上開拾得己○○遺失之普通重型機
        車駕駛執照，換貼其本人相片後據為己有，並於96年7
        月22日中午12時許，提示行使該變造之駕駛執照供警員
        查驗身分之事實不諱，核與臺北縣政府警察局三重分局
        警員製作之職務報告書，所載被告行使變造特種文書情
        節相符（見96年度偵字第17079 號偵查卷第79頁），此
        外並有變造之己○○名義普通重型機車駕駛執照1 張扣
        案，有扣押目錄一覽表、駕照影本在卷可憑（見96年度
        偵字第17079 號偵查卷第25、36頁），被告上開自白與
        事實相合，其變造與行使之行為，足以生損害於己○○
        與監理機關對於監理業務管理之正確性，及警察機關辦
        案之正確性，其犯行堪予認定。
  （二）核被告戊○○所為，係犯刑法第212 條、第216 條之行
        使變造特種文書罪，被告變造特種文書後復持以行使，
        其變造之低度行為應為行使之高度行為所吸收，不另論
        變造特種文書罪。爰審酌被告之素行、犯罪之動機、手
        段、足以影響監理業務管理之正確性，及偵查犯罪機關
        偵辦刑事案件之正確性，及被告犯後坦承良好態度等一
        切情狀，量處如主文所示之刑，並依刑法第41條第1 項
        前段之規定，諭知易科罰金之折算標準，以示懲儆。扣
        案變造之己○○普通重型機車駕駛執照黏貼之戊○○相
        片1 張，為被告所有供犯罪所用之物，應依刑法第38條
        第1項第2款規定，併宣告沒收。
三、無罪部分：
  （一）公訴意旨另以：戊○○原任職為卡拉OK店之服務生，基
        於意圖為自己不法所有之概括犯意，自民國90年8 月中
        旬起，連續在臺北市中山區○○○路等處，或利用庚○○不注意之際，或利用卡拉OK店客人酒醉意識不清之機
        會，趁機下手竊取如附表所示庚○○等人所有之財物。
        因認此部分被告戊○○所為，另犯刑法第320 條第1 項
        之竊盜罪名等語。
  （二）按犯罪事實應依證據認定之，無證據不得認定犯罪事實
        ；不能證明被告犯罪者，應諭知無罪之判決，刑事訴訟
        法第154條第2 項、第301 條第1 項分別定有明文。所
        謂證據，係指足以認定被告確有犯罪行為之積極證據而
        言，該項證據自須適於為被告犯罪事實之證明者，始得
        採為斷罪之資料；如未能發現相當證據，或證據不足以
        證明，自不能以推測或擬制之方法，以為裁判之基礎。
        且刑事訴訟上證明之資料，無論其為直接或間接證據，
        均須達於通常一般之人均不致有所懷疑，而得確信其為
        真實之程度，始得據為有罪之認定，若其關於被告是否
        犯罪之證明未能達此程度，而有合理懷疑之存在，致使
        無從形成有罪之確信，根據「罪證有疑，利於被告」之
        證據法則，即不得遽為不利被告之認定。其以情況證據
        （即間接證據）斷罪時，尤須基於該證據在直接關係上
        所可證明之他項情況事實，本乎推理作用足以確證被告
        有罪，方為合法，不得徒憑主觀上之推想，將一般經驗
        上有利被告之其他合理情況逕予排除。
  （三）訊據被告戊○○雖坦承96年7 月22日警員於其臺北縣三
        重市○○街284 號3 樓居住處，查扣如附表所示之身分
        證、健保卡、行車執照張、駕駛執照等證件，為其持有
        之物，然堅決否認其有何竊盜犯行，辯稱：查扣的證件
        是我在上班的場所撿到的，我並沒有作不法用途，我是
        想等客人回來再行檢還，己○○的證件是在我家撿到的
        ，她常常去我家，庚○○先生好像也姓劉，庚○○健保
        卡是他們夫妻去我們家，本來要借給我看病掛號的，我
        一直沒有去掛號，久久他們也忘記拿回去，我並沒有偷
        他們等語。
  （四）本件公訴人認為被告涉嫌竊盜，係以如附表所示證件之
        所有人丙○○、乙○○、丁○○、庚○○、己○○分別
        於警詢及偵查中之證述為其證據方法。惟查，上開證人
        丙○○、乙○○、丁○○、庚○○、己○○等人證述情
        節如下：
        丙○○於96年8 月15日警詢中指稱於附表所示時地，
          騎車載某位小姐去吃東西，回家後發現褲子後方口袋
          內之皮夾不見，並指認警員單一提示之被告照片即為
          後載之小姐（見96偵字第21880 號偵查卷第16、17頁
          ）；嗣於96年10月15日檢察官偵查中證述：當天喝酒
          後騎車載綽號「香香」之人，隔天起床發現皮夾不見
          ，想不起來是如何失竊，「香香」即被告戊○○（見
          96偵字第21880 號偵查卷第47頁）。
        乙○○於96年7 月31日警詢中指稱於附表所示時地，
          其至卡拉OK店，某位小姐趁其喝酒時，拿走褲子後方
          口袋內之皮夾，並指認警員單一提示之被告照片即為
          拿走皮夾小姐（見96偵字第20385 號偵查卷第8 頁）
          ；嗣於96年9 月29日檢察官偵查中證述：當天去卡拉
          OK店喝得很醉，回家後發現皮夾不見，事後聽朋友說
          1 位小姐將我皮夾拿走（見96偵字第20385 號偵查卷
          第31頁）。
        丁○○於96年7 月22日警詢中指稱於附表所示時地，
          其至卡拉OK店，不知是何位小姐趁其喝酒時，拿走褲
          子後方口袋內之皮夾，（見96偵字第17079 號偵查卷
          第16頁）；嗣於96年8 月14日檢察官偵查中證述：去
          OK店時已有醉意，不知發生何事，隔天醒來發現皮夾
          不見，（見96偵字第17079 號偵查卷第71頁）。
        庚○○於96年8 月15日警詢中指稱於附表所示時地，
          不知歹徒有幾人從其後面竊取皮包，並指認警員單一
          提示之被告照片即為拿走皮包之人（見96偵字第2188
          0 號偵查卷第13頁）。
        己○○於96年8 月15日警詢中指稱於附表所示時地，
          其至被告家中打麻將，回家後發現皮包內之證件不見
          （見96偵字第21880 號偵查卷第19、20頁）。
        稽上證述情節，上開證人僅憑發現所持證件、皮夾離其
        所有之事實，據以臆測被告行竊，況且自被害人失竊時
        起，至警詢指述時隔有6 年、2 年、1 年之久，尚能指
        認警員單一提示之被告照片，依通常人之經驗，此僅止
        於犯罪發生時，匆促見面觀察印象不易深刻，難認有確
        切證據，足認指認人於案發時所處之環境，確能對行為
        人觀察明白、認知犯罪行為人行為之內容，該事後依憑
        個人之知覺及記憶所為之單一指認，難為客觀可信之得
        心證理由及所憑證據。參以所失證件，均為政府機關製
        作表彰持有人資格之重要人身證件，市場上無替代取得
        之途徑，失竊者理應依憑報案紀錄，重新申請換發證件
        ，但本件卷內查無上開證人自其所述失竊時起之任何主
        動舉發報案證據，此亦與常情有違。末查，證人庚○○
        於本院97年5 月15日辯論期日到庭，改易其警詢前詞，
        證述其不知是失竊或遺失健保卡，也不記得是否持交其
        配偶，僅係發覺健保卡遍尋不著而已，其在警詢中並未
        指認被告之照片等語（見本院97年5 月15日辯論期日筆
        錄第4 頁）。足見公訴人所引證人丙○○、乙○○、丁○○、庚○○、己○○分別於警詢及偵查中之證述證據
        內容，不符通常人之經驗法則，難以採為被告竊盜之證
        據，被告辯稱持有證件之緣由，係拾得或他人交付之物
        ，無以證明所述不實，此部分公訴事實，有合理之懷疑
        存在，致使無從形成竊盜有罪之確信，根據「罪證有疑
        ，利於被告」之證據法則，即不得遽為不利被告之認定
        。據上，本院查無任何積極證據，足以證明被告確有如
        附表所示之竊盜行為，此部分公訴事實應屬不能證明，
        爰予諭知無罪。
貳、被告甲○○部分：
一、公訴意旨以：甲○○為戊○○同居男友，於94年11月起至95
    年3 月27日間之某日在臺北縣三重市○○街284 號3 樓與戊○○同住處，發現乙○○之身分證、駕駛執照、健保卡後，
    竟基於變造特種文書之犯意，在住處內，將自己之相片換貼
    在乙○○上開證件上，再加以影印，因而變造該特種文書，
    均足以生損害於乙○○及戶政、監理單位、國民健康局對於
    戶政、監理、健保業務管理之正確性。因認被告甲○○所為
    ，係犯刑法第212條之變造特種文書罪嫌等語。
二、按案件曾經判決確定者，應諭知免訴之判決，得不經言詞辯
    論為之，刑事訴訟法第302 條第1 款、第307 條分別定有明
    文。
三、查本件被告甲○○前因「於民國94年11、12月至95年3 月27
    日間之某日，在不詳地點，以不詳方式取得乙○○遺失之汽
    車駕駛執照1 枚，竟基於變造特種文書之犯意，改換貼其照
    片，而變造乙○○名義之汽車駕駛執照1 枚，足以生損害於
    乙○○本人及監理機關對於汽車駕駛執照管理之正確性。甲○○復基於行使變造特種文書、行使偽造私文書之概括犯意
    ，於95年3 月27日，至位於臺北縣三重市○○路○ 段42號之
    亞都小客車租賃有限公司（下稱亞都租賃公司），請不知情
    之己○○出面向該公司承租ZZ-5170 號自小客車，甲○○則
    出示上開變造之汽車駕駛執照，擔任租車之連帶保證人，在
    租賃契約書上偽簽乙○○之署名1 枚，而偽造完成以乙○○
    名義擔任連帶保證人之租賃契約書，再持向亞都租賃公司行
    使之，足以生損害於乙○○及亞都租賃公司。甲○○於95年
    3 月27日22時35分許，駕駛上開由己○○所租賃之自用小客
    車，行經國道一號公路178 公里500 公尺南向處（屬臺中縣
    潭子鄉），因超速行駛，為國道公路警察局第三警察隊攔停
    告發，甲○○為規避超速之罰則，竟承繼上開行使偽造私文
    書、行使變造特種文書之犯意，出示上開變造之汽車駕駛執
    照供警察核對身份，並於內政部警政署國道公路警察局舉發
    違反道路交通管理事件通知單上（公警局交字第Z00000000
    號）偽簽乙○○之署名（1 式3 聯，以複寫製作，1 次簽名
    即同時於移送聯、存查聯、通知聯上各產生署名1 枚），以
    表示係由乙○○收受該舉發通知單之私文書後，再交予警員
    而行使之，足以生損害於乙○○及警察機關對於執行違反道
    路交通事件裁決之正確性」犯行，觸犯犯刑法第216 條、第
    210 條之行使偽造私文書罪及同法第216 條、第212 條之行
    使變造特種文書罪，經本院於96年12月17日以96年度簡字第
    4685號審認所犯數罪名為牽連犯，從一重之行使偽造私文書
    罪論處有期徒刑4 月，並於97年1 月21日判決確定，有上開
    判決書及全國前案紀錄表在卷可稽。本件公訴意旨所述變造
    乙○○駕駛執照部分，實與該確定判決事實相同；另所述變
    造乙○○之身分證、健保卡之行為，核與上開確定判決變造
    特種文書部分，有實質或裁判上一罪之關係，均為前案既判
    力效力所及，依照首開說明，爰不經言詞辯論，逕為諭知免
    訴之判決。至於移送併案審理部分（97年度偵字第9643號）
    ，因上開起訴犯罪事實經諭知免訴，自非起訴效力所及，本
    院不得併予審究，附此敘明。
據上論斷，應依刑事訴訟法第299 條第1 項前段、第301 條第1
項、第307 條、第302 條第1 款，刑法第216 條、第212 條、第
41條第1 項前段、第38條第1 項第2 款，刑法施行法第1 條之1
，判決如主文。
本案經檢察官連思藩到庭執行職務。
中    華    民    國    97    年    6     月    5     日
                  刑事第5庭  法  官  陳財旺
以上正本證明與原本無異
如不服本判決應於送達後10日內敘明上訴理由向本院提出上訴狀
                             書記官  周百川
中    華    民    國    97    年    6     月    5     日
-------------------------------------------------------
附錄本案論罪科刑法條全文：
 中華民國刑法第212條
 （偽造變造特種文書罪）
 偽造、變造護照、旅券、免許證、特許證及關於品行、能力服
 務或其他相類之證書、介紹書，足以生損害於公眾或他人者，
 處1年以下有期徒刑、拘役或3百元以下罰金。
 中華民國刑法第216條
 （行使偽造變造或登載不實之文書罪）
 行使第 210 條至第 215 條之文書者，依偽造、變造文書或登
 載不實事項或使登載不實事項之規定處斷。
-------------------------------------------------------
     【附表】
 ┌─┬──────┬────────┬───┬─────────────┐
 │編│時間        │地點            │被害人│所得財物                  │
 │號│            │                │      │（金額幣別均為新臺幣）    │
 ├─┼──────┼────────┼───┼─────────────┤
 │一│90年8月中旬 │臺北市中山區民權│庚○○│庚○○所有之皮包1只（內含 │
 │  │某日7時許   │東路行天宮公車站│      │庚○○之健保卡、現金200元 │
 │  │            │牌處            │      │）                        │
 ├─┼──────┼────────┼───┼─────────────┤
 │二│94年10月中旬│臺北縣三重市仁愛│丙○○│丙○○所有之皮夾1只（內含 │
 │  │某日晚間7時 │街520號前       │      │丙○○之身分證、駕駛執照及│
 │  │許          │                │      │7000元）                  │
 ├─┼──────┼────────┼───┼─────────────┤
 │三│94年11月中旬│臺北縣三重市興華│乙○○│乙○○所有之皮夾1只（內含 │
 │  │某日晚上11時│街某卡拉OK店內  │      │乙○○之身分證、健保卡、駕│
 │  │許          │                │      │駛執照2張、金融卡、現金卡 │
 │  │            │                │      │及現金18,000元）          │
 ├─┼──────┼────────┼───┼─────────────┤
 │四│95年6月底某 │臺北縣三重市碧華│己○○│己○○之駕駛執照          │
 │  │日晚上10時許│街284號3樓戊○○│      │                          │
 │  │            │住處            │      │                          │
 ├─┼──────┼────────┼───┼─────────────┤
 │五│96年7月13日 │臺北縣蘆洲市中山│丁○○│丁○○所有之皮夾1只（內含 │
 │  │晚上10時許  │一路195巷內某卡 │      │丁○○之身分證、健保卡、行│
 │  │            │拉OK店          │      │車執照各1張、駕駛執照2張、│
 │  │            │                │      │金融卡3張、陳蓮珠之身分證 │
 │  │            │                │      │、健保卡各1張、現金7,000  │
 │  │            │                │      │元）                      │
 └─┴──────┴────────┴───┴─────────────┘


司法院資訊處製作；財團法人民間司法改革基金會備份。
